【裁判字號】    99,易緝,8
【裁判日期】    990706
【裁判案由】    違反就業服務法
【裁判全文】
臺灣雲林地方法院刑事判決               99年度易緝字第8號
公  訴  人  臺灣雲林地方法院檢察署檢察官
被      告  甲○○○○○○ .
輔  佐  人  丙○○  即李燕蒂.
上列被告因違反就業服務法案件，經檢察官提起公訴（98年度偵
字第1412號、第1977號），本院判決如下：
    主  文
甲○○○○○○（即李燕蒂）無罪。
    理  由
一、公訴意旨略以：被告甲○○○○○○ 即李燕蒂（印尼籍）與同案被
    告BIN WAKIN ANTON 即安多（印尼籍，另經檢察官為緩起訴
    處分）均明知不得媒介外國人非法為他人工作，且知悉印尼
    籍之SETIAWAN YUSAK為來臺觀光之外籍人士，竟仍共同基於
    意圖營利而媒介外國人非法為他人工作之犯意聯絡，於民國
    98年1 月間某日，由甲○○○○○○ 以0000000000號電話號碼與
    SETIAWAN YUSAK聯絡，並告訴SETIAWAN YUSAK關於BIN
    WAKIN ANTON 之0000000000號電話號碼，嗣SETIAWAN YUSAK
    與BIN WAKIN ANTON 聯絡上後，再由BIN WAKIN ANTON 撥打
    0000000000號電話號碼與同案被告黃秋東（另經本院98年度
    易字第391 號判處應執行有期徒刑10月確定）聯絡，BIN
    WAKIN ANTON 隨後並偕同SETIAWAN YUSAK坐計程車至斗南火
    車站，當場將SETIAWAN YUSAK介紹給同案被告黃秋東，並向
    SETIAWAN YUSAK收取仲介費新臺幣（下同）3,000 元，再由
    黃秋東將SETIAWAN YUSAK帶至雲林縣四湖鄉○○村○○○路
    9 巷19號之租屋處藏匿，並為他人從事工作，甲○○○○○○ 則另
    於不詳之時地向SETIAWAN YUSAK收取仲介費4,000 元，應認
    被告甲○○○○○○ 即李燕蒂違反就業服務法第64條第2 項意圖營
    利而違反同法第45條任何人不得媒介外國人非法為他人工作
    罪嫌。
二、按犯罪事實應依證據認定之，無證據不得認定犯罪事實，不
    能證明被告犯罪者，應諭知無罪之判決，刑事訴訟法第154
    條第2 項、第301 條第1 項分別定有明文。又刑事訴訟法第
    161 條第1 項規定：檢察官就被告犯罪事實，應負舉證責任
    ，並指出證明之方法。因此，檢察官對於起訴之犯罪事實，
    應負提出證據及說服之實質舉證責任。倘其所提出之證據，
    不足為被告有罪之積極證明，或其指出證明之方法，無從說
    服法院以形成被告有罪之心證，基於無罪推定之原則，自應
    為被告無罪判決之諭知，最高法院92年臺上字第128 號判例
    可資參照。
三、公訴意旨認被告涉犯上開罪嫌，無非係以SETIAWAN YUSAK於
    警詢與偵訊時之證述、共同被告BIN WAKIN ANTON 即安多、
    陳俊宇於偵訊時具結證述，及SETIAWAN YUSAK指認犯罪嫌疑
    人紀錄表1 份，與指認之甲○○○○○○ （即李燕蒂）照片2 張、
    SETIAWAN YUSAK之外僑入出境資料處理系統列印資料及護照
    影本、BIN WAKIN ANTON 即安多之外勞居留資料查詢─明細
    內容顯示畫面及甲○○○○○○ 即李燕蒂之外勞居留資料查詢
    ─明細內容顯示畫面、〈行動電話0000000000、0000000000
    號〉之通聯調閱查詢單各1 份、查獲現場照片及查扣證物照
    片13張、現場勘查照片20張、計工表3 張等資料，為其主要
    論據。
四、訊據被告甲○○○○○○ 即李燕蒂供稱有申辦0000000000之行動電
    話，惟堅詞否認有共同媒介外國人非法為他人工作之犯行，
    並辯稱：不認識BIN WAKIN ANTON 及SETIAWAN YUSAK，只認
    識鄰居即同為印尼籍的幫傭ANIS即安妮斯，NUNUNQ即努努是
    安妮斯的表姊，其將申辦上開行動電話易付卡拿給安妮斯與
    努努，努努有因為借住在其家中，而曾拿4,000 元給被告等
    語。經查：
  (一)上開0000000000號行動電話為被告甲○○○○○○ 即李燕蒂所申辦
    ，為被告所坦承，並有上開電話之通聯調閱查詢單各1 份在
    卷可憑（嘉市警刑大偵一字第00980002998 號卷，下稱警卷
    (二)第13頁），應可認定。
  (二)同案被告BIN WAKIN ANTON 即安多曾以甲○○○○○○ 即李燕蒂之
    外勞居留資料查詢─明細內容顯示畫面指認是被告甲○○○○○○
    介紹媒介SETIAWAN YUSAK，然於98年3 月25日檢察官訊問時
    ，經檢察官要求其與被告對質，卻稱：其是用電話聯絡，從
    來都沒有見過甲○○○○○○ ，電話是透過一個中間人等語（98年
    度偵字第1412號卷，下稱偵查卷(一)第159 頁，結文在第162
    頁），由其上開證言觀之，持用上開電話聯繫媒介SETIAWAN
    YUSAK 予同案被告BINWAKIN ANTON即安多之人，是否確實係
    由被告甲○○○○○○ 即李燕蒂，即有可疑。
  (三)而被告辯稱：不認識BIN WAKIN ANTON 及SETIAWAN YUSAK，
    係將申辦上開行動電話SIM 卡拿給安妮斯與努努等人使用等
    情。證人乙○○於99年6 月22日到庭具結證稱：安妮是照顧
    父親的外傭，安妮有使用手機，之前有看過安妮有帶同鄉來
    工廠，其跟安妮說來幫傭不可以有帶人來、進入房間這種行
    為，安妮有利用買東西的時間出去，可能有跑去找阿蒂（即
    被告甲○○○○○○ ）。被告說申請手機給安妮使用，是警察局通
    知李燕蒂的時候，其剛好在李燕蒂家而得知，其居住附近的
    人都稱呼李燕蒂「阿蒂」等語。由證人乙○○上開證述，雖
    然無法得知是否係被告甲○○○○○○ 將上開0000000000號行動電
    話交付ANIS即安妮斯使用，然確實係有「安妮」之人存在，
    該人係受僱於證人乙○○家人負責照顧其父親，且安妮與被
    告互相熟識，並於95年11月15日至97年11月18日、97年12月
    4 日至98年3 月3 日均在臺灣境內，此有證人所提出之雇主
    手冊及相關雇用合約等資料及入出境資訊連結作業各1 份、
    被告提出其與安妮之合照1 張（本院卷第65頁至第86頁）可
    為參照。
  (四)又證人SETIAWAN YUSAK於98年3 月19日時雖陳稱：其先透過
    同鄉甲○○○○○○ 即李燕蒂，仲介給另一個印尼人BIN WAKIN
    ANTON 即安多，再由BIN WAKIN ANTON 將其仲介給黃秋東。
    甲○○○○○○ 向其收取4,000 元仲介費，BIN WAKIN ANTON 則再
    向收取仲介費3,000 元等語（警卷(二)第58頁）；又於98年4
    月1 日之檢察官訊問時證稱：女的帶我去安東那裡，安東叫
    計程車載我去四湖等語（偵查卷(一)第207 頁，結文在第214
    頁），並分別依甲○○○○○○ 即李燕蒂之外勞居留資料查詢─明
    細內容顯示畫面指認與甲○○○○○○ （即李燕蒂）照片2 張（警
    卷(二)第60頁、第65頁至第66頁，即偵查卷(一)第137 頁、第
    172 頁、第173 頁）指認被告甲○○○○○○ 。惟查：
    1.觀諸被告甲○○○○○○ 並非長相特別或特徵明顯之人，亦非眾
      所周知之名人，可讓人一見即能留下印象深刻，上開證人
      SETIAWAN YUSAK係於98年1 月間，因為受媒介至黃秋東四
      湖租屋處為他人工作之緣故而見過媒介之人，除共同被告
      BIN WAKIN ANTON 即安多外，則為另一名女子；SETIAWAN
      YUSAK 與被告甲○○○○○○ 並不熟識或有特別之情誼，雖於98
      年3 月19日警詢時依甲○○○○○○ 即李燕蒂之外勞居留資料查
      詢─明細內容顯示畫面指認被告，惟該資料為列印本，照
      片並未顯示出整個臉頰面貌，五官輪廓並不清晰，則證人
      SETIAWAN YUSAK是否能由此種指認方式確認被告，顯非無
      疑；至98年3 月26日才有被告甲○○○○○○ 之照片供證人指認
      ，然該次指認是否能補正警詢時初次指認所存在之瑕疵？
      又因先前指認之程序及結果，可能對證人SETIAWAN YUSAK
      之記憶造成污染，干擾彼等於後續再為指認時之認知與判
      斷，其再次指認是否正確無誤，亦有疑問。另衡諸常情，
      外籍勞工於非法工作為警緝獲後，不但人身自由遭受限制
      ，亦無可能繼續工作賺取收入，於等待司法程序進行而滯
      留我國期間，無不思鄉情甚，期盼得以早日遣送回國，故
      其心態上勢必不願所涉刑事案件於偵查過程中橫生枝節，
      本件證人SETIAWAN YUSAK於警詢時指認媒介其打工而收取
      4,000 元之人是「甲○○○○○○ 即李燕蒂」，於偵查中慮及事
      後可能日後須反覆出庭指認其他犯罪嫌疑人，返國遙遙無
      期之後果，極有可能選擇堅決指認「甲○○○○○○ 」，又被告
      與SETIAWAN YUSAK於警詢及偵訊均未當面對質，在被告否
      認犯行之情形下，不宜驟然認定該另名媒介之女子，即為
      被告甲○○○○○○ 。
    2.再者，於同次檢察官訊問時，一開始當檢察官問「何人帶
      你去住在四湖那個地方？」證人SETIAWAN YUSAK的回答是
      「安妮」，隨後檢察官提示照片問是否為3 月26日指認的
      甲○○○○○○ ，證人SETIAWAN YUSAK回答「是」等語（偵查卷
      (一)第207 頁）。證人SETIAWAN YUSAK於上開檢察官訊問時
      ，第一個問題就回答是「安妮」帶去住在四湖那個地方等
      語，然據被告本人於99年6 月22日審理供述與證人乙○○
      上開審理時之證述，其餘之人稱呼被告為「阿蒂」，並非
      「安妮」。此外，若非證人SETIAWAN YUSAK曾知悉聽聞，
      其怎會於偵訊之初即主動供出「安妮」？又此人名稱為何
      恰與被告所辯稱交付上開行動電話對象之人「安妮」相合
      ，均不無可疑之處？是上開0000000000號行動電話係由被
      告本人或自稱為「安妮」之人所持用，則屬有疑，更無法
      據此推斷被告為媒介SETIAWAN YUSAK給共同被告BIN
      WAKIN ANTON 即安多之人。
    3.且證人SETIAWAN YUSAK於檢察官訊問時所稱：是女的帶其
      去安東那裡，安東叫計程車載騎到四湖等語，亦與同案被
      告BIN WAKIN ANTON 即安多於檢察官訊問時所稱：其是用
      電話聯絡，從來都沒有見過甲○○○○○○ ，電話是透過一個中
      間人等語互有歧異、矛盾之處，是證人SETIAWAN YUSAK上
      開證述確實係由被告甲○○○○○○ 媒介工作等情是否可採，尚
      非無疑。
    4.是證人SETIAWAN YUSAK上開證述關於持用電話與媒介工作
      之女子是否卻為被告甲○○○○○○ 為一節，存有疑點，其指認
      是否與事實相符，亦有可疑，而難僅憑此即為不利於被告
      之認定。
五、綜上所述，被告甲○○○○○○ 即李燕蒂申辦上開0000000000號行
    動電話，而該電話被一名女子持用作為與證人SETIAWAN
    YUSAK 及與BIN WAKIN ANTON 即安多相互聯繫媒介工作用途
    ，固然可疑。然SETIAWAN YUSAK之證詞與指認是否可信，存
    有可議之處，已如前述；而同案被告BIN WAKIN ANTON 即安
    多之證述，亦無法直接證明被告係媒介SETIAWAN YUSAK工作
    之人，而使本院達到被告確實有罪之心證。從而，揆諸上開
    說明，依「罪證有疑，利於被告」之證據法則，應諭知被告
    無罪之判決。
六、據上論斷，應依刑事訴訟法第301 條第1 項，判決如主文。
本案經檢察官陳詠薇到庭執行職務
中    華    民    國    99    年    7     月    6     日
            刑事第三庭    審判長法  官  林輝煌
                                法  官  張文俊
                                法  官  蕭雅毓
以上正本證明與原本無異。
如不服本判決應於收受判決後10日內向本院提出上訴書狀，並應
敘述具體理由；其未敘述上訴理由者，應於上訴期間屆滿後20日
內向本院補提理由書（均須按他造當事人之人數附繕本）。「切
勿逕送上級法院」。
                                書記官  鍾宜津
中    華    民    國    99    年    7     月    6     日

司法院資訊處製作；財團法人民間司法改革基金會備份。
